【裁判字號】    94,訴,399
【裁判日期】    950529
【裁判案由】    偽造有價證券等
【裁判全文】
臺灣新竹地方法院刑事判決  94年度訴字第399號
公  訴  人  臺灣新竹地方法院檢察署檢察官
被      告  甲○○
                    （
指定辯護人  本院公設辯護人乙○○
上列被告因偽造有價證券等案件，經檢察官提起公訴（九十四年
度偵緝字第八三號），本院判決如下：
    主  文
甲○○意圖供行使之用，而偽造有價證券，處有期徒刑壹年捌月
。偽造之「桃新工程股份有限公司」、「莊清基」名義之本票壹
紙（本票號碼○九二八○五號）、「桃新工程股份有限公司」、
「莊清基」印章各壹枚，均沒收之。
    事  實
一、甲○○於民國九十二年初，與丙○○常在新竹市○○路三號
    「母聖宮」相遇而結識，雙方認識不久，甲○○即興起舉辦
    法會為自己消災解厄之念頭，然其經濟狀況不佳，遂開口向
    丙○○借貸新臺幣（下同）三萬六千元支應，丙○○因與甲
    ○○尚不熟識，要求甲○○書寫借據及提供第三人開立之本
    票作為擔保才同意借款，甲○○因此想到以其先前接觸過之
    桃新工程有限公司（甲○○當時誤記為桃新工程股份有限公
    司）及該公司負責人莊清基之名義開立本票應付丙○○，達
    到其借款花用之目的，乃基於意圖供行使之用而偽造有價證
    券及詐欺之犯意，先於九十二年四月二十一日前某日（起訴
    書誤為九十二年七月間），至苗栗縣頭份鎮某文具店購買空
    白本票，同時委請不知情之文具店人員，偽造「桃新工程股
    份有限公司」及「莊清基」之印章各一枚，旋即在上址「母
    聖宮」內，於其購得之票號○九二八○五號本票發票人欄上
    偽造「莊清基」署名、「桃新工程股份有限公司」與「莊清
    基」印文各一枚（起訴書漏載莊清基署名一枚），並記載發
    票日及到期日均為九十二年七月十九日、票面金額為五萬元
    、受款人為丙○○，另在票面金額欄上偽造「桃新工程股份
    有限公司」及「莊清基」印文各一枚，而偽造該紙本票後，
    即於同年四月二十一日某時，在上址「母聖宮」內，將偽造
    之上開本票交給丙○○，作為向丙○○借款之擔保而行使之
    ，使丙○○陷於錯誤，誤以為上開本票確係「桃新工程股份
    有限公司」、「莊清基」簽發，於收下上開本票及甲○○自
    己出具之聲明書（即借據）後，交付現金三萬六千元予甲○
    ○收受。嗣丙○○於本票屆期提示未獲付款，經取得本票准
    予強制執行之裁定後，桃新工程有限公司對於本票強制執行
    之裁定聲明異議，並提出請求確認本票債權不存在之訴，經
    臺灣基隆地方法院於九十二年十月三十一日，以九十二年度
    基簡字第五九四號判決丙○○對該紙本票債權不存在，丙○
    ○始知受騙，乃報警處理而查獲上情。
二、案經丙○○訴由新竹縣警察局竹東分局報請臺灣新竹地方法
    院檢察署檢察官偵查起訴。
    理  由
一、上述事實，業經被告甲○○於偵查中及本院審理時坦白承認
    ，核與告訴人丙○○指訴被告偽造本票供為借款之擔保等情
    節大致相符，並有聲明書、票號○九二八○五號本票、臺灣
    基隆地方法院九十二年度基簡字第五九四號判決、桃新工程
    有限公司變更登記事項卡各一紙在卷可證，足見被告之自白
    與事實相符，堪以採信，事證明確，被告意圖供行使之用而
    偽造本票及詐欺之犯行，均可認定。
二、按本票乃表彰財產權，可以流通市面之證券，行使或處分本
    票上所表彰之權利，以本票之占有為必要，且被告偽造之本
    票本身具有金額之標示，自係刑法第二百零一條第一項所規
    定之有價證券。又有價證券供作擔保或做為新債清償而借款
    ，其借款之行為，為行使有價證券以外之另一行為，其間有
    方法結果關係，應論以詐欺罪之牽連犯，最高法院八十二年
    度台上字第四四三○號、八十三年度台上字第一七四四號判
    決可供參考。故核被告冒用「桃新工程股份有限公司」、「
    莊清基」名義簽發本票，並以之為借款擔保之行為，係犯刑
    法第二百零一條第一項之意圖供行使之用而偽造有價證券罪
    。其持偽造之本票作為擔保之另一借款行為，係犯刑法第三
    百三十九條第一項之詐欺取財罪。其利用不知情之文具店人
    員偽刻印章之行為，為間接正犯。其偽造「桃新工程股份有
    限公司」、「莊清基」之印章及在本票上偽造「莊清基」署
    名、「桃新工程股份有限公司」與「莊清基」印文等行為，
    均為偽造有價證券之部分行為；偽造有價證券後持以行使，
    行使之低度行為為偽造之高度行為所吸收，均不另論罪。其
    以偽造之本票供為擔保，達成其借款之目的，所犯意圖供行
    使之用而偽造有價證券罪與詐欺罪間，有方法與目的之牽連
    關係，應從一重之意圖供行使之用而偽造有價證券罪處斷。
    又被告左手二、三、四指及右手二、三指均有殘缺，業為被
    告供明在卷，並經本院當庭勘驗無誤，且有指紋卡片一紙在
    卷可佐（見九十四年偵緝字第八三號卷第十二頁），其僅可
    四處打工賺錢而經濟狀況不佳，卻急著舉辦法會為自己消災
    解厄，才偽造本票供為借款之擔保，且僅偽造票面金額五萬
    元之本票一張，對於社會經濟秩序不會造成重大之危害，是
    依其上開犯罪情狀，在客觀上足以引起一般同情，顯有可憫
    恕之處，如以宣告法定最低刑度仍嫌過重，爰依刑法第五十
    九條之規定酌量減輕其刑。爰審酌被告曾有偽造文書之前科
    素行、為借得款項而偽造本票及詐欺之犯罪動機與目的、僅
    偽造本票一張，詐欺取得之金額不大，造成告訴人之損失非
    重及坦認犯行，然迄未賠償告訴人損失之犯罪後態度等一切
    情狀，量處如主文所示之刑。偽造之票號○九二八○五號本
    票一紙，應依刑法第二百零五條之規定宣告沒收。另偽造之
    「莊清基」、「桃新工程股份有限公司」印章各一枚，則應
    依刑法第二百十九條之規定宣告沒收。至被告在上開本票上
    偽造之「莊清基」署名一枚、「桃新工程股份有限公司」、
    「莊清基」印文各二枚，均為本票之一部分，因本票之沒收
    而包括在內，爰不再重複為沒收之諭知，附此敘明。
據上論斷，應依刑事訴訟法第二百九十九條第一項前段，刑法第
二百零一條第一項、第三百三十九條第一項、第五十五條、第五
十九條、第二百零五條、第二百十九條，罰金罰鍰提高標準條例
第一條前段，判決如主文。
本案經檢察官傅伊君到庭執行職務。
中    華    民    國  九十五  年    五    月  二十九  日
              刑事第六庭  審判長法  官  遲中慧
                                法  官  魏瑞紅
                                法  官  林昌義
以上正本證明與原本無異。
如不服本判決，應於判決送達後10日內向本院提出上訴狀 (應附
繕本 )，上訴於臺灣高等法院。
中    華    民    國  九十五  年    五    月  二十九  日
                                書記官  江靜玲
附錄本案論罪科刑法條全文：
刑法第二百零一條
意圖供行使之用，而偽造、變造公債票、公司股票或其他有價證
券者，處三年以上十年以下有期徒刑，得併科三千元以下罰金。
行使偽造、變造之公債票、公司股票或其他有價證券，或意圖供
行使之用，而收集或交付於人者，處一年以上七年以下有期徒刑
，得併科三千元以下罰金。
刑法第三百三十九條
意圖為自己或第三人不法之所有，以詐術使人將本人或第三人之
物交付者，處五年以下有期徒刑、拘役或科或併科一千元以下罰
金。
以前項方法得財產上不法之利益或使第三人得之者，亦同。
前二項之未遂犯罰之。


司法院資訊處製作；財團法人民間司法改革基金會備份。
